【裁判字號】    99,裁,2312
【裁判日期】    990930
【裁判案由】    耕地三七五租約
【裁判全文】
最  高  行  政  法  院  裁  定
                                      99年度裁字第2312號
上  訴  人  彰化縣溪湖鎮公所
代  表  人  甲○○
                          送達代收人  乙○○
參  加  人  丁○○
被 上訴 人  丙○○
參  加  人  戊○○
上列當事人間耕地三七五租約事件，上訴人對於中華民國99年6
月8日臺中高等行政法院98年度訴字第451號判決，提起上訴，本
院裁定如下：
    主  文
上訴駁回。
上訴審訴訟費用由上訴人負擔。
    理  由
一、按對於高等行政法院判決之上訴，非以其違背法令為理由，
    不得為之，行政訴訟法第242條定有明文。依同法第243條第
    1項規定，判決不適用法規或適用不當者，為違背法令；而
    判決有同條第2項所列各款情形之一者，為當然違背法令。
    是當事人對於高等行政法院判決上訴，如依行政訴訟法第24
    3條第1項規定，以高等行政法院判決有不適用法規或適用不
    當為理由時，其上訴狀或理由書應有具體之指摘，並揭示該
    法規之條項或其內容；若係成文法以外之法則，應揭示該法
    則之旨趣，倘為司法院解釋或本院之判例，則應揭示該判解
    之字號或其內容。如以行政訴訟法第243條第2項所列各款情
    形為理由時，其上訴狀或理由書，應揭示合於該條項各款之
    事實。上訴狀或理由書如未依此項方法表明者，即難認為已
    對高等行政法院判決之如何違背法令有具體之指摘，其上訴
    自難認為合法。
二、緣參加人（即出租人）丁○○及訴外人楊王美枝、楊德霖、
    楊坤煌、楊亞鋒等5人所共有坐落彰化縣溪湖鎮○○段109地
    號土地（下稱系爭耕地，楊王美枝、楊德霖、楊坤煌、楊亞
    鋒等4人已於民國97年12月19日將其應有部分贈與移轉予參
    加人丁○○），由被上訴人（即原審原告）丙○○及參加人
    戊○○（原名為楊瑞猛）共同承租，雙方訂立私有耕地三七
    五租約，租約書字號為溪河東字第44號，租期至97年12月31
    日屆滿。嗣於租期屆滿後，被上訴人及參加人戊○○於98年
    2月12日共同申請續租，另參加人丁○○則於98年1月20日以
    確能自任耕作而所有收益不足以維持一家生活申請收回自耕
    。經上訴人（即原審被告）審查結果，以出租人並無耕地三
    七五減租條例第19條第1項第1款及第2款之情形，而承租人
    亦不因出租人收回耕地而失其家庭生活依據，爰核定准予出
    租人收回自耕，報經彰化縣政府備查後，即以98年5月18日
    彰溪漢民字第0980007035號函回復承租人及出租人。被上訴
    人不服，主張其與參加人戊○○雖共同承租系爭耕地，然雙
    方並不共同生活，收入亦有差距，無法相互共享及支援，如
    一併計算收入實與事實不符，且如將系爭耕地收回，將使被
    上訴人失其生活依據等語，提起訴願，遭決定駁回，遂提起
    本件行政訴訟。案經原審法院以98年度訴字第451號判決將
    訴願決定及原處分均撤銷，並命上訴人對被上訴人於98年2
    月12日申請就彰化縣溪湖鎮○○段109地號土地續為私有耕
    地三七五租約之申請案件，應依原審判決之法律見解另為處
    分。（被上訴人其餘之訴駁回部分，被上訴人未提起上訴而
    確定）。
三、本件上訴人對於原審判決不利於其部分提起上訴，主張：本
    案於41年訂立契約時並未訂立分管契約，原承租人楊進死亡
    後，由其子楊金亭及楊水木分別繼承，依內政部74年9月20
    日台內地字第345012號函示：同一份租賃契約內載明2人以
    上承租人且各自耕作、各自繳租，並須租佃雙方無異議，各
    人即與出租人具有獨立之租賃關係，本案僅承租2人為方便
    耕作管理所作之私下約定耕作之範圍，但並未知會出租人，
    並不符合分管契約之要件，且僅憑參加人戊○○10幾年前之
    記憶於庭上陳述參加人之父親及其伯父一人分耕一邊就認定
    有分管之事實，並不合理。楊金亭、楊水木死亡後各由其子
    楊道寬、戊○○於87年單方繼承承租權時係以整筆面積共同
    辦理承租（依租約書及申請書所示），因本案並未有耕地三
    七五減租條例第17條第1、2、3、4、5款所列之各項情形，
    本所准其辦理繼承承租權，所附證件同意書及切結書所記載
    二分之一承租權係承租2人為了方便耕作管理所作私權約定
    ，且並未就耕作位置圖、繳租方式及承租權如何行使提出書
    面說明，且自訂立契約至今各自辦理繼承或92年、98年辦理
    續約時承租人均共同使用同一張租約書，可知辦理繼承時所
    記載之二分之一承租權，係承租2人對於繼承權私權之約定
    ，並不足以作為分管之認定，更無法影響整張租約書2人共
    同承租之內容。而被上訴人及參加人戊○○於原審法院陳訴
    原承租人楊進死亡即由其繼承人楊金亭、楊水木各自耕作系
    爭土地二分之一，楊水木早年身體罹病致無法耕作，乃將其
    系爭耕地二分之一交由楊金亭耕作，本件耕地租約已因承租
    人楊水木不自任耕作而將分耕部分委託楊金亭代耕，視為轉
    租均歸於無效，被上訴人之系爭土地之耕作權，係繼承自楊
    金亭、楊道寬，本件耕地租約已因楊水木委託楊金亭代耕而
    歸於無效，被上訴人自不得要求上訴人准其續約。且參加人
    戊○○亦於庭上陳述本人並未自任耕作，故將耕作及繳納租
    金事宜交由被上訴人全權處理，實已違反耕地三七五減租條
    例第16條及土地法第115條之規定，更無各自耕作、各自繳
    租之事實，其違反分管契約之規定已相當明確。原審判決實
    有不適用法規或適用不當之違背法令等語，雖以該判決違背
    法令為由，惟查原審認定被上訴人與參加人戊○○已終止公
    同共有關係，並有分管耕作系爭土地之約定，已詳述其所憑
    證據及得心證之理由，上訴理由就此仍執原詞加以爭執，核
    係就原審取捨證據、認定事實之職權行使，指摘其為不當，
    並就原審已論斷者，泛言未論斷，或就原審所為論斷，泛言
    其論斷矛盾，而非具體說明其有何不適用法規或適用法規不
    當之情形，並揭示該法規之條項或其內容，及合於行政訴訟
    法第243條第2項所列各款之事實，難認對該判決之如何違背
    法令已有具體之指摘。依首開規定及說明，應認其上訴為不
    合法。至被上訴人是否有違法轉租而不自任耕作，並非本案
    審酌範圍內，無予審酌必要。併此指明。
四、據上論結，本件上訴為不合法。依行政訴訟法第249條第1項
    前段、第104條、民事訴訟法第95條、第78條，裁定如主文
    。
中    華    民    國    99    年    9     月    30    日
                    最高行政法院第七庭
                        審判長法官  藍  獻  林
                              法官  廖  宏  明
                              法官  張  瓊  文
                              法官  姜  素  娥
                              法官  林  文  舟

以  上  正  本  證  明  與  原  本  無  異
中    華    民    國    99    年    10    月    1     日
                              書記官  彭  秀  玲

司法院資訊處製作；財團法人民間司法改革基金會備份。
